【裁判字號】    92,自,7
【裁判日期】    920715
【裁判案由】    誣告等
【裁判全文】
臺灣雲林地方法院刑事判決                              九十二年度自字第七號
    自  訴  人  丙○○○
    被      告  甲○○
    被      告  丁○○
右列被告因誣告等案件，經自訴人提起自訴，本院判決如左：
    主  文
甲○○、丁○○均無罪。
    理  由
一、自訴意旨略以：自訴人於民國（下同）九十二年一月二十一日上午十一點四十分
    許，在雲林縣斗六市○○街一五七號斗六西市場被告所擺設之兒童服飾攤位選購
    兒童服飾，欲送予本人之孫，當時先看中一件兒童牛仔外套，為方便選取該件外
    套之配套牛仔褲，乃將該原挑選之牛仔外套挾於外側之腋下，此時被告丁○○竟
    衝至自訴人面前搶拉取回該牛仔外套，當眾說自訴人為偷衣服之小偷，並當眾辱
    罵自訴人「你是偷東西的垃圾人」，嗣後被告甲○○並以行動電話報警，由斗六
    派出所員警至現場處理，且帶回該派出所製作筆錄。又被告甲○○、丁○○明知
    自訴人關於竊取被告之物之事為虛偽，竟基於意圖使自訴人受刑事訴追之犯罪故
    意，向該管公務員誣告，經臺灣雲林地方法院檢察署檢察官查明後以九十二年度
    偵字第五三０號處分不起訴確定，因認被告甲○○、丁○○涉有刑法第一百六十
    九條第一項普通誣告及第三百零九條第一項公然侮辱罪嫌云云。
二、按「犯罪事實應依證據認定之，無證據不得推定其犯罪事實。」「不能證明被告
    犯罪或其行為不罰者，應諭知無罪之判決。」，此並為自訴程序所準用，刑事訴
    訟法第一百五十四條、第三百零一條第一項、第三百四十三條分別定有明文。又
    按刑事訴訟法上所謂認定犯罪事實之證據，係指足以認定被告確有犯罪行為之積
    極證據而言，如未能發現相當證據或證據不足以證明，自不能以推測或擬制之方
    法，以為裁判基礎，最高法院二十九年上字第三一０五號及四十年台上字第八十
    六號分別著有判例。另按誣告罪之成立，以意圖他人受刑事處分，而為虛偽之告
    訴為要件，所謂虛偽係指明知無此事實故意捏造而言，若告訴人誤認有此事實或
    以為有此嫌疑而為申告，以致不能證明其所訴之事實為真實，縱被訴人不負刑責
    ，而告訴人本缺乏誣告之故意，亦難成立誣告罪名，最高法院四十年臺上字第八
    八號、四十四年臺上字第八九二號分別著有判例。而且，告訴人所訴事實，不能
    證明其係實在，對於被訴人為不起訴處分確定者，是否構成誣告罪，尚應就其有
    無虛構誣告之故意以為斷，並非當然可以誣告罪相繩，亦經最高法院五十九年臺
    上字第五八一號判例認定在案。
三、經查：本案被告甲○○、丁○○固於九十二年一月二十一日向雲林縣警察局斗六
    分局提出告訴，指稱自訴人於該日十一時三十分許，在雲林縣斗六市○○街五十
    七號斗六西市場被告攤位處竊取兒童牛仔外套一件，而該案件經檢察官偵查後，
    已於九十二年四月三日為不起訴處分在案之事實，業經被告二人所是認，且有不
    起訴處分書附卷可稽。惟檢察官對該案為不起訴處分，所持理由係「罪嫌不足」
    ，而非謂自訴人確無被告所指述之行為，是以該不起訴處分書之內容，並不足以
    證明自訴人未為竊取被告二人攤位上之兒童牛仔外套一件之行為，亦不足以證明
    當初被告對自訴人提出告訴，係捏造事實而為誣告，核先陳明。
四、再證人乙○○於本院審理中到庭證述：「我看到那位女士（指自訴人）已經走到
    我的攤位的前面，我攤位與被告的攤位是相鄰的，然後我就看到被告（指丁○○
    ）去拉那位女士回去，回到被告的攤位。那時候自訴人是穿著外套，我看到自訴
    人將衣服從外套裡面拿出來，但我不知道這件衣服是否是被告的。」「拉回被告
    的攤位後，我有聽到自訴人說他還要再選其他衣服，之後我就回去我的攤位了，
    所以後來他們的爭執我沒有聽到。」「（問丁○○去追他的時候，有無說什麼？
    ）有說老闆娘你跟我過來一下而已。」「（問另一被告甲○○有無說什麼？）我
    不記得他有說什麼。」「（問你有看到被告是如何拉住我〈指自訴人〉的？）有
    ，我有看到丁○○是從我的攤位前拉住自訴人的手。」「當時我是站在我的攤位
    前面拉客，所以對於他們的一舉一動我都有看見。」「（問是否可以說明我與丁○○當時的相關位置？）我可以模擬出來，當時我與被告的攤位是相隔壁，我很
    明顯的有看到丁○○去拉住自訴人的手，因為當時我是站在外面我看的很清楚，
    丁○○是拉自訴人到他自己的攤位才將衣服拿出來的。另外在市場上通常都不會
    喊抓賊的。」「（問衣服是在哪裡拉出去的？）是在丁○○的攤位上」等語（見
    九十二年七月一日審判筆錄）。證人乙○○於本院審理中業已具結，若其出庭所
    證述係偽證，勢必自己捲入偽證罪之刑責，衡諸證人乙○○與被告二人既非親屬
    故舊，當無為不相干之人甘冒刑典，是證人乙○○之證詞應堪採信，即實情應係
    自訴人以其身著之外套內夾一件兒童牛仔外套，走離該兒童服飾攤位，至該攤位
    隔壁攤之馬路上，為兒童服飾攤位之老闆娘即被告丁○○發覺，丁○○以其未結
    帳，故請其回該兒童服飾攤位後，將該兒童牛仔外套取出，則被告二人向警局提
    出告訴，並無何誣告之嫌。至於被告二人未對檢察官所為不起訴處分依法聲請再
    議，並非等於承認自訴人確未對被告為所指訴之犯行，其亦可能因出於息事寧人
    之心態，不願再追究自訴人之刑責，亦可能自忖無法提出其他證據，縱聲請再議
    亦於事無補，是亦不能因被告二人當時未對檢察官所為之不起訴處分聲請再議，
    而為認定被告二人本案誣告犯行之證據。又參諸證人乙○○所述，被告丁○○僅
    係請自訴人回其攤位，而未有何辱罵之舉；且依被告二人所言，被告丁○○僅係
    向前向自訴人取回自訴人未結帳卻帶走之兒童牛仔外套而已，則當時被告丁○○
    、甲○○之行為應在理智控制下，在自訴人未出言或為其他反抗前，雙方應未有
    重大糾紛之發生，且被告二人於市場擺攤，基於生意人和氣生財之道，衡諸常情
    ，被告二人當無出言辱罵自訴人之必要。此外復查無其他積極證據足茲證明被告
    二人有何自訴意旨所指之公然侮辱犯行，自訴人所稱被告二人對其公然侮辱云云
    ，自不足採。
五、綜上所陳，本案被告二人前對自訴人提出之告訴內容，應屬確有其事，僅因所提
    證據不足以證明其所指情節為真，以致檢察官以「罪嫌不足」為由，依法對自訴
    人為不起訴處分，然究不能以該不起訴處分，即認定自訴人未有被告二人所指之
    犯行，亦不應僅因被告二人未對該不起訴處分之結果聲請再議，反應令被告二人
    負誣告之刑責。此外，自訴人並不能提出任何證據足資證明其確無行竊被告二人
    所有之兒童牛仔外套之事實，而本院調查結果，亦認定被告二人並無何誣告及公
    然侮辱之嫌疑，自訴人應確有對被告二人為該行竊犯行，僅因證據不足而未能使
    自訴人受刑事訴追而已，且被告二人亦無對自訴人為何公然侮辱犯行，是自訴人
    對被告提起本案誣告及公然侮辱之自訴，自屬不能證明，揆諸首揭規定，自應對
    被告二人為無罪之判決。
據上論斷，應依刑事訴訟法第三百四十三條、第三百零一條第一項，判決如主文。
中      華      民      國      九十二      年      七    月    十五    日
                                         臺灣雲林地方法院刑事第二庭
                                             法  官  陳  婉  玉
右正本證明與原本無異。
如不服本判決，應於判決送達後十日內向本院提出上訴狀( 應附繕本 )。
                                             書記官  徐  基  典
中      華      民      國      九十二      年      七    月    十五    日


司法院資訊處製作；財團法人民間司法改革基金會備份。
